臺灣高等法院臺南分院刑事判決
110年度上易字第493號
                                    110年度上易字第494號
                                    110年度上易字第495號
                                   110年度上訴字第1030號
上  訴  人  
即  被  告  夏唯宸
上列上訴人因詐欺案件，不服臺灣臺南地方法院110年度易緝字
第23、24、25號、110年度訴緝字第24號中華民國110年8月17日
第一審判決（起訴及追加起訴案號：臺灣臺南地方檢察署108年
度偵字第12489號、109年度偵字第92號、110年度偵字第7979、1
0501號），提起上訴，本院判決如下：
    主  文
上訴駁回。
    理  由
一、按不服地方法院之第一審判決而上訴者，應向管轄第二審之
    高等法院為之。上訴書狀應敘述具體理由，上訴書狀未敘述
    上訴理由者，應於上訴期間屆滿後20日內補提理由書於原審
    法院，逾期未補提者，原審法院應定期間先命補正；第二審
    法院認為上訴書狀未敘述理由或上訴有第362 條前段之情形
    者，應以判決駁回之，但其情形可以補正而未經原審法院命
    其補正者，審判長應定期間先命補正，刑事訴訟法第361 條
    、第367 條分別定有明文。又所謂上訴書狀應敘述「具體理
    由」，並不以其書狀應引用卷內訴訟資料，具體指摘原審判
    決不當或違法之事實，亦不以於以新事實或新證據為上訴理
    由時，應具體記載足以影響判決結果之情形為必要。但上訴
    之目的，既在請求第二審法院撤銷或變更第一審之判決，所
    稱「具體」，當係抽象、空泛之反面，若僅泛言原判決認事
    用法不當、採證違法或判決不公、量刑過重等空詞，而無實
    際論述內容，即無具體可言。從而，上開法條規定上訴應敘
    述具體理由，係指須就不服判決之理由為具體之敘述而非空
    泛之指摘而言。倘上訴理由就其所主張第一審判決有違法或
    不當之情形，已舉出該案相關之具體事由足為其理由之所憑
    ，即不能認係徒托空言或漫事指摘；縱其所舉理由經調查結
    果並非可採，要屬上訴有無理由之範疇，究不能遽謂未敘述
    具體理由（最高法院106 年度第8 次刑事庭會議參照）。綜
    上，上訴人之上訴書狀，須就不服判決之理由具體敘述有何
    違法或不當情形，否則即屬空泛指摘，其所為上訴，即不符
    合上訴之法定要件。
二、被告上訴意旨略以：被告自始至終坦承犯罪，請求法官合併
    輕判，才能早日回歸社會，工作還錢，原審判決過重，請從
    輕量刑，故依法提起上訴。
三、經查：
　㈠本案經原審審理後，乃依據被告於原審之自白；證人洪紫薇
    、陳潔瑩、葉家瑋、夏林森、吳香凝、柯閏洋、吳其欣、莊
    智欽、江永霖、黃惠萍、王靖淇、劉馥毓、賴宥誠、劉星彤
    於警詢或偵訊之證述；被告申辦之○○○○商業銀行帳戶（帳號
    ：000-000000000000號）之客戶基本資料及存款交易明細；
    夏林森申辦之○○○○商業銀行帳戶（帳號：000-000000000000
    號）之客戶基本資料及存款交易明細、對帳單；吳香凝申辦
    之○○○○商業銀行帳戶（帳號：000-000000000000號）之客戶
    基本資料及存款交易明細、對帳單；被告申辦之○○銀行帳戶
    （帳號：000-000000000000號）之存摺存款歷史明細查詢、
    被告與洪紫薇間之LINE對話紀錄、洪紫薇提出之網路匯款交
    易明細、葉家瑋提出之匯款憑證、被告與葉家瑋間之LINE對
    話紀錄、陳潔瑩提出之○○銀行無摺存入憑條存根、網路銀行
    交易明細及被告與陳潔瑩間之LINE對話紀錄翻拍照片、○○○○
    商業銀行股份有限公司民國110年1月5日函所檢附之000-000
    000000000號帳戶客戶基本資料、交易明細、江永霖提供之○
    ○○○商業銀行自動櫃員機交易明細、○○銀行自動櫃員機交易
    明細、黃惠萍申設之系爭帳戶之客戶基本資料、交易明細、
    劉星彤之○○銀行帳戶客戶基本資料、資金往來明細、劉馥毓
    提供「陳樂宸」之行動電話門號0000000000號之通聯調閱查
    詢單、劉馥毓提供之○○○○銀行自動櫃員機交易明細表、賴宥
    誠提供遭網路詐欺資料相片及轉帳紀錄相片等資料，據此積
    極證據，認定被告為下列詐欺犯行：
　⒈被告意圖為自己不法所有，基於詐欺之犯意，分別為下列行
    為：
  ⑴於107年7月28日凌晨1時22分許，以LINE通訊軟體與洪紫薇聯
    繫，佯稱：其可能因罪入獄，商請洪紫薇出借現款應急云云
    ，致洪紫薇陷於錯誤，依指示接續於107年8月28日20時55分
    許、107年8月28日21時許、107年8月31日17時30分許、107
    年8月31日17時32分許，各匯款新臺幣（下同）10萬元，共
    計40萬元入夏唯宸之祖父夏林森名下之○○○○商業銀行帳戶00
    0-000000000000號中（此為108年度偵字第12489號追加起訴
    書犯罪事實欄一㈠之事實；原審110年度易緝字第25號）。
  ⑵於107年9月18日13時50分許，以LINE通訊軟體向網友葉家瑋
    傳遞：可投資買賣二手車獲利之訊息云云，致葉家瑋陷於錯
    誤，依指示於107年9月18日至107年9月23日，共計匯款47萬
    元入夏唯宸個人及其祖父、祖母名下○○○○商業銀行帳戶000-
    000000000000帳號、000-000000000000帳號、000-00000000
    0000帳號中；復承前犯意，接續於107年9月22日中午12時許
    ，以LINE通訊軟體向葉家瑋佯稱：其遭遇困難，需借款應急
    云云，再向葉家瑋借入10萬元云云，致葉家瑋陷於錯誤，如
    數匯款入夏唯宸祖母吳香凝名下之○○○○商業銀行帳戶000-00
    0000000000號中（此為108年度偵字第12489號追加起訴書犯
    罪事實欄一㈡之事實；原審110年度易緝字第25號）。
  ⑶於107年9月以暱稱「米」之網友名義，邀約陳潔瑩加入某國
    際投資群組中（成員約50多人）後，夏唯宸再以該群組成員
    CHEN之名義私訊陳潔瑩，佯以可投資賭場及當鋪放款之方式
    獲得高額利息之詐術，致陳潔瑩陷於錯誤，依指示於107年1
    0月10日至107年10月25日匯款，共計112萬5千元（追加起訴
    書誤載為112萬5,000萬）至夏唯宸所有之臺灣銀行000-0000
    00000000帳號及其祖父○○○○商業銀行帳戶000-000000000000
    帳號、其祖母○○○○商業銀行帳戶000-000000000000帳號中（
    此為108年度偵字第12489號追加起訴書犯罪事實欄一㈢之事
    實；原審110年度易緝字第25號）。
  ⑷於109年11月10日後某日，使用臉書暱稱「Hsia Wei Chen」
    之帳號與莊智欽交易進行手機交易，佯稱：因服務於通訊行
    ，可以低廉價格取得手機轉售他人，苦難籌得購買手機之資
    金，商請莊智欽出資，待手機轉售後即將部分報酬分享予莊
    智欽云云，致莊智欽陷於錯誤，接續於109年11月25日11時4
    8分許、109年11月25日13時10分許、109年11月25日16時23
    分許、109年11月29日11時3分許、109年11月30日21時16分
    許，匯款2萬5千元、2萬元、3萬元、1萬8千元及3萬1千元，
    共計12萬4千元至吳其欣（吳其欣涉嫌詐欺部分，業經臺灣
    臺北地方檢察署檢察官以110偵字第5854號為不起訴處分確
    定）之○○○○商業銀行帳戶000-000000000000號中，然夏唯宸
    僅歸還1萬5千元，即避不見面，莊智欽至此始悉知受騙，乃
    報警循線查悉上情（此為110年度偵字第7979號追加起訴之
    事實；原審110年度易緝字第23號）。
  ⑸於108年2月15日在桃園市○○區○○路000號「○○車行」中，向先
    前購入二手車車主即江永霖，佯稱：可以15萬9,970元，代
    為處理江永霖所購入二手車前車主所辦理之貸款問題云云，
    致江永霖陷於錯誤，依指示於108年2月15日18時48分許、10
    8年2月16日凌晨零時23分許、108年2月16日凌晨零時26分許
    、108年2月25日22時4分許，接續匯款2萬9,985元、2萬元、
    3萬元、3萬元，共計10萬9,985元至黃惠萍（黃惠萍涉犯幫
    助詐欺取財罪，業經臺灣臺中地方法院以108年度易字第348
    4號判處拘役50日，緩刑2年確定）所申設之合作金庫商業銀
    行帳戶000000000000號中，迨江永霖於匯款後即無法聯繫夏
    唯宸，始悉受騙（此為110年度偵字第10501號追加起訴之事
    實；原審110年度易緝字第24號）。
  ⒉被告於108年4月25日前某日，取得同居人劉星彤（劉星彤涉
    嫌詐欺罪部分，業經臺灣臺北地方檢察署檢察官以108年度
    偵字第25661號為不起訴處分確定）所申設之○○國際商業銀
    行帳號00000000000000號（下稱○○銀行帳戶），即意圖為自
    己不法所有，基於以網際網路對公眾散布詐欺訊息之犯意，
    分別為下列行為：
  ⑴於108年4月17日前某時，在臉書社群網頁中，以「陳臣」之
    名，刊登販售中古車之不實訊息，適王靖淇因瀏覽該網頁，
    因陷於錯誤而下標訂購，並接續於108年4月25日20時（追加
    起訴書誤載為30時）34分許、108年4月27日12時26分許、10
    8年4月30日20時44分許，匯款1萬5千元、3萬元、1萬8千元
    ，共計6萬3千元至劉星彤上開○○銀行帳戶中；夏唯宸收受後
    ，乃將其中5萬餘元先還給當鋪，迨王靖淇催討後，夏唯宸
    遂返還6千元與王靖淇，爾後置之不理，王靖淇始知受騙（
    此為109年度偵字第92號追加起訴之事實；原審110年度訴緝
    字第24號）。
  ⑵於108年4月23日前某時，在臉書「7-11集點商品交換社團」
    社群網頁，佯以賣家「陳樂宸」之名義，刊登出賣商品「復
    仇者聯盟存錢筒」訊息，適賴宥誠於108年4月23日前某時，
    瀏覽該網頁，陷於錯誤而下標訂購，並依指示於108年4月23
    日14時38分、108年4月23日15時3分、108年4月23日19時16
    分、108年4月23日19時46分、108年4月23日21時28分（追加
    起訴書漏記載此匯款時間）、108年4月24日14時58分，接續
    匯款1千5百元、4千4百元、1萬4千元、2萬7千6百元、1萬元
    、1萬元，共計6萬7千5百元至夏唯宸所指定之上開○○銀行帳
    戶。嗣賴宥誠於付款項後，未收到商品，始知遭騙（此為10
    9年度偵字第92號追加起訴之事實；原審110年度訴緝字第24
    號）。
  ⑶於108年4月23日前某時，在臉書「7-11集點商品交換社團」
    社群網頁，佯以賣家「陳樂宸」之名義，刊登出賣商品「復
    仇者聯盟存錢筒」訊息，適劉馥毓於108年4月24日15時許，
    瀏覽該網頁，陷於錯誤而下標訂購，並依指示於108年5月1
    日20時45分許，匯款4千元至揭○○銀行帳戶中。嗣劉馥毓於
    付款項後，未收到商品，始知遭騙（此為109年度偵字第92
    號追加起訴之事實；原審110年度訴緝字第24號）。
  ㈡就適用法律部分，原審判決說明：
　⒈依刑法第339條之4第1項第3款加重事由之立法理由說明可知
    ，該款之加重詐欺罪，係以對不特定多數之公眾散布詐欺訊
    息為要件。行為人若係基於詐欺不特定民眾之犯意，利用網
    際網路等傳播工具，刊登虛偽不實之廣告，以招徠民眾，遂
    行詐騙；縱行為人尚須對受廣告引誘而來之被害人，續行施
    用詐術，始能使之交付財物，仍係直接以網際網路等傳播工
    具向公眾散布詐欺訊息，無礙成立加重詐欺罪。易言之，倘
    行為人有以上開傳播工具，對於不特定人或多數人散布不實
    訊息，以招徠民眾，進而遂行詐欺行為，即已具備上開加重
    詐欺罪之構成要件，最高法院108年度台上字第1069號判決
    意旨可資參照。查：由卷內臉書「7-11集點商品交換社團」
    社群網頁，賣家「陳樂宸」之網頁（見臺灣臺北地方檢察署
    108年度偵字第25661號卷第85頁），及證人劉馥毓於警詢時
    證述：看到陳樂宸在賣「7-11復仇者聯盟存錢筒」，我向賣
    家詢問是否有存貨，對方向我表示有存貨等語（見臺灣臺北
    地方檢察署108年度偵字第25661號卷第27頁），可知被告確
    係利用臉書，刊登虛偽不實之廣告，引誘而來之王靖淇、劉
    馥毓、賴宥誠，續行施用詐術無訛。
　⒉核被告①對於原判決事實欄一㈠至㈤5次所為，均係犯刑法第339
    條第1項之詐欺取財罪。②對於原判決事實欄二㈠至㈢3次所為
    ，均係犯刑法第339條之4第1項第3款以網際網路對公眾散布
    而犯詐欺取財罪。
  ⒊被告主觀上係基於同一犯意，針對同一個人財產法益，而對
    原判決事實欄一、二所示之被害人行騙，雖被害人各受騙後
    而接續匯款，但匯款時間密接，獨立性薄弱，應各應評價論
    以接續犯，較為合理。是以檢察官於原判決事實欄二㈡部分
    ，漏列賴宥誠於108年4月23日21時28分，曾匯款1萬元部分
    （證據出處：見臺灣臺北地方檢察署108年度偵字第25661號
    卷第35頁至第36頁，賴宥誠第二次警詢筆錄；同上卷第88頁
    ，匯款紀錄；同上卷第106頁，交易明細），惟此部分既與
    原判決事實欄二㈡其餘5次匯款，具有接續犯之實質上一罪關
    係，依刑事訴訟法第267條規定，本院自得予以審理。
  ⒋被告所犯5次詐欺取財罪、3次以網際網路對公眾散布而犯詐
    欺取財罪間，犯意各別，行為互殊，應予分論併罰。
  ⒌被告曾因賭博案件，經臺灣臺北地方法院以108年度易字第23
    9號判處有期徒刑2月確定，於109年2月4日縮刑期滿執行完
    畢（下稱前案）；雖嗣後被告有另案與前案，由臺灣臺北地
    方法院以109年度聲字第2678號裁定定應執行有期徒刑4月等
    節，有臺灣高等法院被告前案紀錄表1份附卷可考，然此僅
    屬就數罪之刑，如何定其應執行者之問題，本於數宣告刑，
    應有數刑罰權，此項執行方法之規定，並不能推翻被告所犯
    係數罪之本質，若其中一罪之刑已執行完畢，自不因嗣後定
    其執行刑而影響先前一罪已執行完畢之事實，謂無累犯規定
    之適用（最高法院104年度第6次刑事庭會議決議參照），是
    以被告於前案受有期徒刑執行完畢後，5年以內，故意再犯
    原判決事實欄一㈣詐騙莊智欽之有期徒刑以上之罪，為累犯
    ，而此部分並無刑法第59條規定得減輕之情形，且適用累犯
    加重時，亦無超過其所應負擔罪責之情事，參酌司法院大法
    官釋字第775號解釋意旨，此部分應依刑法第47條第1項之規
    定加重其刑。
　㈢就量刑部分，原審復說明：
  ⒈審酌被告不思以正途賺取錢財，竟施以詐術詐騙上開被害人
    ，嚴重危害社會信賴關係，且除本案外，有多次詐欺之素行
    ，有上開前案紀錄表可查。惟考量被告坦承犯行，態度良好
    ，然被告對於原判決事實欄一㈠至㈢部分，詐騙之金額不低，
    造成被害人之損失不少，實不宜輕縱；另被告對於原判決事
    實欄一㈣部分，雖詐得金額不高，但此部分是被告經詐欺案
    件羈押後再犯，其可責性較高；再者，被告於原判決事實欄
    二部分，詐得之金額均較低，不宜量處比法定最輕本刑更重
    之刑；復思以被告於本院審理時自述之智識程度、家庭經濟
    能力等一切情狀，各量處原判決【附表一】、【附表二】主
    文欄所示之宣告刑。
  ⒉斟以被告參與原判決事實欄一㈠至㈣、事實欄二之犯行，雖侵
    害被害人不同，造成之損害個別，然除原判決事實欄一㈣外
    ，其餘被害人受騙之時間相近，被告各犯行之手法相似；參
    以刑罰邊際效應隨刑期而遞減，及被告所生痛苦程度隨刑期
    而遞增之情形，並斟酌被告現年僅32歲，其復歸社會之可能
    性等刑罰累加效應，對於不得易科罰金部分，（得易科罰金
    部分，僅有原判決事實欄一㈤）定應執行刑為有期徒刑2年6
    月。
　㈣就沒收部分，原審說明：
  ⒈證人莊智欽於警詢曾稱：11月26日有收到對方轉帳過來1萬5
    千元等語（見臺灣臺北地方檢察署110年度偵字第5854號卷
    第38頁至第39頁）。足認被告確有返還1萬5千元予原判決事
    實欄一㈣之被害人莊智欽乙節，被告已返還之不法所得，依
    刑法第38條之1第5項規定不予宣告沒收。
  ⒉證人王靖淇於警詢時亦證稱：之後對方在5月1日表示貸款未
    過件，所以退還我6千元，對方並且說在5月1日當天會將其
    他須退還金額匯回，但收到6千元之後，就聯絡不上他，也
    沒有收到其他款項等語（見臺灣臺北地方檢察署110年度偵
    字第25661號卷第24頁），是以被告確有返還6千元予原判決
    事實欄二㈠之被害人王靖淇，其已返還之不法所得，依刑法
    第38條之1第5項規定不予宣告沒收。
　⒊被告於①原判決事實欄一㈠之不法所得為40萬元；②原判決事實
    欄一㈡之不法所得為57萬元（即47萬元加上10萬元）；③原判
    決事實欄一㈢之不法所得為112萬5千元；④原判決事實欄一㈣
    之不法所得為12萬4千元（即2萬5千元加上2萬元加上3萬元
    加上1萬8千元加上3萬1千元）；⑤原判決事實欄一㈤之不法所
    得為10萬9,985元（即2萬9,985元加上2萬元加上3萬元加上3
    萬元）；⑥原判決事實欄二㈠之不法所得為6萬3千元（即1萬5
    千元加上3萬元加上1萬8千元）；⑦原判決事實欄二㈡之不法
    所得為6萬7千5百元（即1千5百元加上4千4百元加上1萬4千
    元加上2萬7千6百元加上1萬元加上1萬元）；⑧原判決事實欄
    二㈢之不法所得為4千元，以上①至⑧合計犯罪所得為246萬3,4
    85元，扣除上述已返還與莊智欽、王靖淇共計2萬1千元之不
    法所得後，未扣案之犯罪所得為244萬2,485元，應依刑法第
    38條之1第1項、第3項規定沒收，於全部或一部不能沒收時
    ，追徵其價額。
　㈤綜上，就形式上觀察，原審已詳細敘述認定被告犯罪事實所
    憑之積極證據及理由，所為論斷均有卷存證據可資比對，採
    證認事並無違背經驗法則及論理法則；另適用被告觸犯之法
    律，亦符合各該法律構成要件之規定，並無適用法律錯誤之
    情形；就量刑部分亦就其斟酌事由詳為說明，並無違反比例
    原則、罪刑相當原則。
四、被告上開理由毫無指摘原審認事用法或量刑有何違法或不當
    之處，僅稱其始終自白，請從輕量刑云云，然查，被告有詐
    欺、賭博等前科，前案紀錄表有17頁，足徵其有刑事偵審及
    執行之經驗，且本案犯罪所得高達244萬餘元，法定刑為5 
    年以下有期徒刑等或1年以上7年以下有期徒刑，被告共8罪
    ，且有前科，有前案紀錄表可參，足徵原審上開量刑係反應
    被告再次犯案，其餘抗辯，已為原審所審酌，上開認定及量
    刑，並無違誤不當。
五、綜上，被告無一具體指摘原審究竟有何認定事實、適用法律
    違法或不當之處，要難謂上訴書狀已經敘述具體理由。是本
    件上訴顯無具體理由而不合法定程式，應予駁回，並不經言
    詞辯論為之。
六、據上論斷，應依刑事訴訟法第367條前段、第372條，判決如
    主文。
中　　華　　民　　國　　110 　年　　10　　月　　8 　　日
                    刑事第五庭  審判長法  官  蔡廷宜
                                      法  官  蔡川富
                                      法  官  翁世容
以上正本證明與原本無異。
原判決【附表二】部分之罪如不服本判決應於收受送達後20日內
向本院提出上訴書狀，其未敘述上訴理由者，並得於提起上訴後
20日內向本院補提理由書（均須按他造當事人之人數附繕本）「
切勿逕送上級法院」。
其餘之罪不得上訴。
　　　　　　　　　　　　　　　　　　　書記官  顏惠華　　
中　　華　　民　　國　　110 　年　　10　　月　　8 　　日
附錄論罪科刑法條：
中華民國刑法第339條
（普通詐欺罪）
意圖為自己或第三人不法之所有，以詐術使人將本人或第三人之
物交付者，處5年以下有期徒刑、拘役或科或併科50萬元以下罰
金。
以前項方法得財產上不法之利益或使第三人得之者，亦同。
前二項之未遂犯罰之。
中華民國刑法第339條之4
犯第339條詐欺罪而有下列情形之一者，處1年以上7年以下有期
徒刑，得併科1百萬元以下罰金：
一、冒用政府機關或公務員名義犯之。
二、三人以上共同犯之。
三、以廣播電視、電子通訊、網際網路或其他媒體等傳播工具，
    對公眾散布而犯之。
前項之未遂犯罰之。

原判決【附表一】：即原判決事實欄一部分犯行
編號    事  實         主        文 詐欺金額  一 如事實欄一㈠所載之事實 夏唯宸犯詐欺取財罪，處有期徒刑捌月。 40萬元  二 如事實欄一㈡所載之事實 夏唯宸犯詐欺取財罪，處有期徒刑玖月。 57萬元  三 如事實欄一㈢所載之事實 夏唯宸犯詐欺取財罪，處有期徒刑壹年貳月。 112萬5千元  四 如事實欄一㈣所載之事實 夏唯宸犯詐欺取財罪，累犯，處有期徒刑柒月。 12萬4千元  五 如事實欄一㈤所載之事實 夏唯宸犯詐欺取財罪，處有期徒刑伍月，如易科罰金，以新臺幣壹仟元折算壹日。 10萬9,985元 
原判決【附表二】：即原判決事實欄二部分犯行
編號    事  實         主        文  詐欺金額  一 如事實欄二㈠所載之事實 夏唯宸犯以網際網路對公眾散布而犯詐欺取財罪，處有期徒刑壹年。 6萬3千元  二 如事實欄二㈡所載之事實 夏唯宸犯以網際網路對公眾散布而犯詐欺取財罪，處有期徒刑壹年。 6萬7千5百元  三 如事實欄二㈢所載之事實 夏唯宸犯以網際網路對公眾散布而犯詐欺取財罪，處有期徒刑壹年。 4千元